
`r knitr::opts_knit$set(root.dir='..')`

```{r,include=FALSE}
library(ProjectTemplate); load.project()
```
---
title: "knotion-phycho-test"
author: "Jesús Ortiz Bejar"
date: "6/7/2019"
output: html_document
---

```{r setup, include=FALSE}
knitr::opts_chunk$set(echo = TRUE)
```

# pycho-test

## Problema

En tres campus (Campus A, Campus B y Campus C) se aplicó un examen para medir habilidades lectoras de niños de 6o de primaria en los ciclos escolares (year) 2017-2018 (2018) y 2018-2019 (2019). El examen tiene 39 reactivos; cada reactivo (idQuestion) tiene una dificultad y discriminación distintas (por estimar, utilizando el modelo Rasch), y cada niño contestó (o dejó en blanco) correcta o incorrectamente estas preguntas.

A partir de los datos proporcionados, contestar:

1. En un data frame, ¿cuáles son los parámetros (dificultad y discriminación) de los ítems en 2018?

2. El ranking de las escuelas por nivel académico

3. El ranking de los alumnos dentro de una escuela por nivel de habilidad

4. Dados los parámetros del modelo 2018, ¿los alumnos 2019 mejoraron o empeoraron en general (todos los campus) y por campus (qué campus empeoró, qué campus mejoró, qué campus se quedó igual)?  
 
## Respuestas:

### Intoducción
El modelo Rasch es ampliamente usado para el análisis de datos educacionales. En la práctica dado un test, se reportan los estimadores de la dificultad y discriminación de los ítems y los estimadores de las habilidades de los individuos. Para ver una introducción bastante intuitiva de este modelo puede consultar
https://dialnet.unirioja.es/descarga/articulo/5252946.pdf

En R existe una implementación del del modelo de Rasch dentro del paquete TAM con diversas variantes, en particular para este problema utilizaremos las funciones

- ``TAM::tam.mml.2pl``
- ``TAM::tam.wle``

La primera sirve para estimar los parámetros de dificultad y discriminación de los items y la segunda para
estimar el parámetro de la habilidad de los individuos. Es importante aclarar que se utiliza ``TAM::tam.mml.2pl`` por que el modelo de Rasch en su forma clasica exige que la discriminación sea igual para todos los items. Se puede consultar la documentación de estas en los siguientes links:

- https://www.rdocumentation.org/packages/TAM/versions/2.13-15/topics/tam.mml
- https://www.rdocumentation.org/packages/TAM/versions/2.13-15/topics/tam.wle

En ``eda.R`` implementamos estas dos funciones dentro de la función ``raschModel`` esta función tiene las siguientes caracteristicas:

### ``raschModel``

Función que recibe como parámetro el año y regresa tres dataframes correspondientes a los parametros de este año utilizando el modelo de Rash. Es un hecho conocido que estas estimaciones por lo general estan todas en el intervalo [-5,5] es por eso que algunos casos los resultados pueden parecer poco intutivos por eso hacemos  una "normalización" que mapea estos datos al intervalo [0,100] en el calculo de rankigs.

### Uso

`` raschModel(año,model)``

### Argumentos

> año:  

>* Numero entero correspondiente al año para el cual se calcularan los parámetros del modelo de Rasch  

> model:  

>* cadena con el modelo a utilizar `rasch` para utilizar el modelo clasico o `2pl` para hacer una estimación de los parámetros de discriminación.  

### Valores que regresa
Una lista con los siguientes dataframes:

> DaDf:

> * Es un dataframe con los campos dificultad y discrimicación que contiene la estimacion de estos parámetros para el modelo de Rasch y se calculan utilizando la libreia TAM que incluye funciones para estimar los parámetros del modelo de Rasch en partricular se utiliza ``TAM::tam.mml.2pl`` que recibe como parámetro principal un dataframe donde los identificadores de los items son los headers y los datos son 0 si el item se contesto incorrectamente, 1 si el item se contesto correctamente y NA si no se contesto y regresa un objeto con los parámetros habilidad y discriminación junto con mas información.

> habilidadDf:

> * Es un Dataframe con los campos campusName, idUser_int, habilidad y scaledHability, la habilidad se calcula utlizando la función ``TAM::tam.wle`` que recibe como parámetros el objeto que devuelve ``TAM::tam.mml.2pl`` y el campo scaledHability es una "normalización" entre 0 y 100 del parámetro habilidad.

> rankingCampus: 

> * Es un dataframe con los campos campusName que contiene los nombres de los campus y ranking que contiene el ranking de cada campus, este rankink se calcula como la habilidad promedio de los individuos en el campus en una escala de 0 a 100

### Fuente

``` 
raschModel<-function(ciclo,model){
  #Costruimos un dataframe con los datos requeridos para TAM::tam.mml.2pl
  itemDf <- tidy.test.data %>% filter(year==ciclo) %>% spread(key=idQuestion,value=isCorrect)
  resp <- itemDf %>% select(-c("year", "campusName","idUser_int"))
  #utilizaremos TAM::tam.mml.2pl por que es el unico que estima las pendientes, es decir, el parámetro
  #de discriminacón
  if(model=='rasch'){
    rashM <- TAM::tam(resp=resp,verbose=FALSE)
  }else{
    rashM <- TAM::tam.mml.2pl(resp=resp,irtmodel="2PL",verbose=FALSE)
  }
  #Construimos el dataframe con los parametros dificultad y discriminacion para los items de 2018
  # rash2018$item$AXsi_.Cat1 => dificultad para cada pregunta
  # rash2018$item$B.Cat1.Dim1 => discriminación para cada pregunta
  DaDDf <- rashM$item %>% select(AXsi_.Cat1, B.Cat1.Dim1)
  colnames(DaDDf)<-c('dificultad','discriminacion')
  #En DaDDf esta el dataframe con los parámetros dificultad y discriminación por pregunta

  #utilizaremos TAM::tam.wle para calcular la habilidad de cada persona
  rashH <-TAM::tam.wle(rashM,progress=FALSE)

  #almacenamos las habilidades en un dataframe
  habilidad <- as.data.frame(rashH$theta)
  habilidadDf <- data.frame(itemDf$campusName,itemDf$idUser_int,habilidad)
  colnames(habilidadDf)<-c("campusName","idUser_int","habilidad")

  #Scalamos el score de las habilidades entre 0 y 100
  minh = min(habilidadDf$habilidad)
  maxh = max(habilidadDf$habilidad)
  habilidadDf$scaledHability<-with(habilidadDf,((habilidad-minh)/(maxh-minh))*100)

  #Calculamos el ranking entre 0 y 100 por escuela
  rankingCampus<-aggregate(scaledHability~campusName,habilidadDf,mean)
  colnames(rankingCampus)<-c("campusName","ranking")
  vareturn <- list("DaDDf"=DaDDf,"habilidadDf"=habilidadDf,"rankingCampus"=rankingCampus)
  return(vareturn)
}
```

### Implementación

- Para cargar la función ``raschModel`` ejecutamos la siguiente instrucción:
```{r cargar raschModel,message=FALSE}
source("src/eda.R")
```

- Estimamos los parámetros para los años 2018 y 2019 (si se quiere utilizar el metodo de Rasch clasico, es decir, sin estimar los parámetros de discriminación solo cambie `2pl` por `rasch`)
```{r calcular_parametros}
M2018 <- raschModel(2018,'2pl')
M2019 <- raschModel(2019,'2pl')
```
- Definimos una función para normalizar datos
```{r normailzardatos}
normaliza<-function(lista){
  minimo = min(lista)
  maximo = max(lista)
  rango = maximo -minimo
  listan = ((lista - minimo)/rango)*100
  return(listan)
}
```
#### 1. Mostramos el dataframe con la estimación de los parametros dificultad y discriminación de los items para el año 2018.

```{r prettyTableitem1}
#construimos el datframe
#dificultad normalizada entre 0 y 100
dificultadn = normaliza(M2018$DaDDf$dificultad)
#discrimización normalizada entre 0 y 100 
discriminacionn = normaliza(M2018$DaDDf$discriminacion)
tableItem1 <- data.frame(row.names(M2018$DaDDf),M2018$DaDDf$dificultad,M2018$DaDDf$discriminacion,dificultadn,discriminacionn)
colnames(tableItem1)<-c('Pregunta','Dificultad','Discriminación','Dificultad(Escala 0 a 100)','Discriminacion(Escala 0 a 100)')
```

```
tableItem1
```
```{r comment='', echo=FALSE, results='asis'}
 knitr::kable(tableItem1, caption = "Dificultad y discriminacion estimados para 2018 (Dataframe pregunta 1.)")
```

#### 2. Mostramos las tablas con los ranking de las escuelas
```
M2018$rankingCampus
```
```{r comment='', echo=FALSE, results='asis'}
 knitr::kable(M2018$rankingCampus, caption = "Ranking por escuela para 2018")
```

```
M2019$rankingCampus
```
```{r comment='', echo=FALSE, results='asis'}
 knitr::kable(M2019$rankingCampus, caption = "Ranking por escuela para 2019")
```

#### 3. Mostramos las tablas con los ranking de los alumnos dentro de una escuela por nivel de habilidad

- Veamos una gráfica de los tres campus para darnos una idea general:
 
 
Grafica comparativa

```{r}
ggplot(M2018$habilidadDf, aes(y=scaledHability,x=paste(campusName,idUser_int,sep = '-'),color=campusName)) + 
geom_bar(stat="identity", fill="white")+
theme(axis.text.x = element_blank(), axis.ticks = element_blank())+
labs(x = "Personas")
```

En esta gráfica podemos observar que el Campus B tiene mas personas que los otros dos campus y que en promedio sus personas son mas habiles que las de los campus anteriores, más aun los campus A y C parecen ser practicamente iguales (supongo que asi se generaron los datos)

- Ahora calculemos cada dataframe
```{r habcampusA}
#Seleccionamos los alumnos del Campus A
habilidadCampusA <- M2018$habilidadDf %>% filter(campusName=="Campus A")
```

```
habilidadCampusA
```
```{r comment='', echo=FALSE, results='asis'}
 knitr::kable(habilidadCampusA, caption = "Ranking por alumno Campus A 2018")
```

```{r habcampusB}
#Seleccionamos los alumnos del Campus A
habilidadCampusB <- M2018$habilidadDf %>% filter(campusName=="Campus B")
```

```
habilidadCampusB
```
```{r comment='', echo=FALSE, results='asis'}
 knitr::kable(habilidadCampusB, caption = "Ranking por alumno Campus A 2018")
```

```{r habcampusC}
#Seleccionamos los alumnos del Campus B
habilidadCampusC <- M2018$habilidadDf %>% filter(campusName=="Campus C")
```

```
habilidadCampusC
```
```{r comment='', echo=FALSE, results='asis'}
 knitr::kable(habilidadCampusC, caption = "Ranking por alumno Campus C 2018")
```


#### 4. Construyamos un dataframe  con los rankings de 2018 y 2019 e incluyamos tambien la dificultad promedio de los test en 208 y 2019


```{r tabla comparativa}
#calculamos la dificultad promedio para cada año
difi2018 <- mean(normaliza(M2018$DaDDf$dificultad))
difi2019 <- mean(normaliza(M2019$DaDDf$dificultad))
#calculamos la habilidad promedio para todos los campus
hab2018 <- mean(M2018$habilidadDf$scaledHability)
hab2019 <- mean(M2019$habilidadDf$scaledHability)
#construimos un dataframe
summaryglobal <- data.frame(c(hab2018,difi2018),c(hab2019,difi2019),c(hab2019-hab2018,difi2019-difi2018))

colnames(summaryglobal)<-c('2018','2019','diferencia') 
row.names(summaryglobal)<- c('habilidad','dificultad')
```
Obteniendo los resultados:
```{r comment='', echo=FALSE, results='asis'}
 knitr::kable(summaryglobal, caption = "Ranking por año en una escala 0 a 100")
```

De aqui podemos concluir que en promedio la habilidad disminuyo en un `r abs(summaryglobal$diferencia[1])`%  para 2019

Para analizar cada campus construimos el siguiente dataframe:
```{r comparativaCampus}
summarycampus <- data.frame(M2018$rankingCampus$campusName,M2018$rankingCampus$ranking,M2019$rankingCampus$ranking,M2019$rankingCampus$ranking-M2018$rankingCampus$ranking)
colnames(summarycampus) <- c('Campus','habilidad 2018','habilidad 2019','Diferencia')
```
que da como resultado:
```{r comment='', echo=FALSE, results='asis'}
 knitr::kable(summarycampus, caption = "Ranking por Campus en una escala 0 a 100")
```

De aqui podemos concluir que la habilidad en los Campus A y C bajo un `r abs(summarycampus$Diferencia[1])`% y en B subio un `r abs(summarycampus$Diferencia[2])`%

